臺灣高等法院刑事判決
108年度交上易字第181號
上  訴  人  臺灣臺北地方檢察署檢察官  
上  訴  人  
即  被  告  賴奕廷  


選任辯護人  郭緯中律師
            古健琳律師
上列上訴人因被告過失傷害案件，不服臺灣臺北地方法院107年
度交易字第145號，中華民國108年4月30日第一審判決（起訴案
號：臺灣臺北地方檢察署107年度偵字第10585號），提起上訴，
本院判決如下：
    主  文
上訴駁回。
    犯罪事實
一、賴奕廷於民國107 年1 月10日下午5 時10分許，駕駛車牌號
    碼000-0000號自用小客貨車自臺北市○○區○○路0 段00號前之
    貨車裝卸專用停車格駛出，欲駛入上開路段之內側車道並由
    東向西行駛，其本應注意起駛前應注意前後左右有無車輛，
    並應禮讓行進中之車輛優先通行，而依當時天候晴、日間自
    然光線、路面乾燥、無缺陷亦無障礙物、視距良好，並無不
    能注意之情事，竟疏於注意左後方來車，貿然駛入內側車道
    ，適有林詩萍所駕駛車牌號碼000-0000號自用小客車自同向
    之內側車道駛來，因乍見賴奕廷所駕車輛欲駛入內側車道而
    煞車不及，賴奕廷所駕車輛之左前方保險桿與林詩萍所駕車
    輛之右側車身發生碰撞，林詩萍亦因煞車及碰撞，造成其頸
    部快速前後鞭甩，致受有重大難治之創傷性脊髓損傷，產生
    神經性膀胱造成之無感尿失禁。嗣賴奕廷於肇事後，在其過
    失肇事犯罪尚未被有偵查犯罪職權之公務員發覺前，向前往
    車禍現場處理之警員自首肇事並接受裁判。
二、案經林詩萍訴由臺北市政府警察局中正第一分局報告臺灣臺
    北地方檢察署檢察官偵查起訴。
    理  由
壹、證據能力部分：
    本件認定犯罪事實所引用之證據，皆無證據證明係公務員違
    背法定程序所取得，又檢察官、被告賴奕廷及其辯護人於本
    院審理時均未就證據能力部分聲明異議（見本院卷第29至30
    頁、175至180頁），復經審酌該等證據製作時之情況，尚無
    顯不可信與不得作為證據之情形，亦無違法不當與證明力明
    顯過低之瑕疵，且與待證事實具有關聯性，認為以之作為證
    據應屬適當，依刑事訴訟法第158 條之4 反面解釋及第159 
    條之5 規定，認均有證據能力。
貳、認定犯罪事實之證據及理由：
一、訊據被告固坦承有因如犯罪事實欄所示過失與告訴人林詩萍
    發生車輛碰撞，惟矢口否認告訴人所受之傷害為重傷害，且
    係本次車禍所造成，其辯稱：伊與告訴人的車輛碰撞速度很
    慢，按常理不應會造成告訴人受有如此嚴重之傷勢等語，另
    被告之辯護人則以：馬偕紀念醫院出具給法院之回函記載為
    重傷害，但出具給勞工保險局之勞工保險傷病診斷書卻記載
    排尿功能異常，需泌尿科持續追蹤，亦即尚未達到重傷害之
    程度，且馬偕紀念醫院鑑定時，告訴人並未就先前病況陳述
    ；告訴人於103年前往臺北榮民總醫院就診時，即經診斷患
    有其他功能性膀胱性疾病、尿道炎及其他尿失禁等疾病，是
    告訴人於97年間發生重大車禍後，早於103年間有尿失禁之
    情形，於105年至106年間亦均有接受治療，而非本次車禍所
    發生；單純尿失禁若未至重大程度，難認屬重傷害；另就自
    主神經失調部分，臺大醫院認為自主神經失調是來自於脊髓
    損傷，而脊髓損傷是不可治癒，但就自主神經失調來看，可
    依據個人照顧能力及藥物控制，非屬重傷害；本案碰撞之情
    形來看，告訴人車輛未因碰撞而急速停止，是依車禍情況告
    訴人所受頸部甩鞭狀況是有限，故認為本案車禍與告訴人所
    受重傷害間並無相當因果關係。經查：
  ㈠被告於犯罪事實欄所示之時間、地點駕車自路旁起駛，於欲
    駛入內側車道時與告訴人所駕車輛發生碰撞等情，業據證人
    即告訴人林詩萍於偵查中證述明確（見107 年度偵字第1058
    5號卷，以下簡稱偵字卷，第13至15頁、第51頁、第89至90
    頁），復有車禍現場照片（見偵字卷第31至33頁）、道路交
    通事故現場圖（見偵字卷第41至45頁）、道路交通事故補充
    資料（見偵字卷第47頁）、道路交通事故調查報告表(一)、
    (二)（見偵字卷第53至55頁）、道路交通事故當事人登記聯
    單（見偵字卷第57頁）、道路交通事故肇事人自首情形紀錄
    表（見偵字卷第59頁），且被告亦坦承確有此情（見偵字卷
    第7 至11頁、第49頁、第85至86頁），堪信上情應屬事實。
    按行車前應注意之事項，依下列規定：七、起駛前應顯示方
    向燈，注意前後左右有無障礙或車輛行人，並應讓行進中之
    車輛行人優先通行，道路交通安全規則第87條第1 項第7 款
    定有明文。被告領有適當之駕駛執照，其對於上開規定自當
    知之，是被告駕車行於肇事地點之時，自應遵守上開規定，
    且衡諸本件肇事當時之天候為晴、日間自然光線、路面乾燥
    、無缺陷亦無障礙物、視距良好等一切情狀，有道路交通事
    故調查報告表(一)在卷可參（見偵字卷第53頁），足見被告
    肇事當時並無不能注意之情事存在，惟被告竟疏於注意而貿
    然駛入內側車道，是被告自有過失無訛。況本件車禍經送臺
    北市車輛行車事故鑑定委員會鑑定後，該委員會回函以：「
    柒、鑑定意見：一、賴奕廷駕駛APF-7616號自小客貨車：起
    駛未讓行進中之車輛先行（肇事原因）二、林詩萍駕駛AGH-
    9810號自小客車：（無肇事因素）」等語，此有該委員會鑑
    定意見書為憑（見原審卷第207 至208 頁），另被告於偵查
    、原審及本院審理中均坦承其有過失（見偵字卷第86頁、原
    審卷第50頁、本院卷第182、189頁），足認被告就本次車禍
    確有如犯罪事實欄所示過失自明。
  ㈡至告訴人因本次車禍受有重大難治之創傷性脊髓損傷此節，
    查告訴人於本案車禍後感到頭昏、四肢無力，因而遭到場之
    救護人員以頸圈固定頸部，並將告訴人送至馬偕紀念醫院臺
    北院區進行醫治，嗣告訴人經該院急診治療後，發現告訴人
    出現低血壓及雙上肢乏力現象，遭初步診斷為「Unspecifie
    d injury at unspecified level of cervical spinal cor
    d （頸部脊椎未特定部位之未特定傷害）」，旋經該院對告
    訴人進行超音波檢查胸腹部有無出血，另安排腦至頸椎電腦
    斷層等情，有該院之急診病歷（見審交易第37至39頁）及10
    8 年1 月15日回函為證（見原審卷第193 頁），後告訴人經
    進行核磁共振檢查後發現其呈現脊髓受損現象此節，亦有該
    院107 年9 月11日回函為證（見審交易卷第31頁），旋該院
    遂將告訴人轉往淡水馬偕紀念醫院進行椎間盤切除手術以減
    壓，後經治療後雖四肢肌力恢復，但仍遺留有尿失禁及自主
    神經反射失調之後遺症，有該院107年10月22日回函（見原
    審卷第20頁）及告訴人所提供全民健康保險重大傷病資料更
    改或補發通知書可佐（見偵字卷第29頁）。質以告訴人於車
    禍後不久即出現四肢無力、頭昏之明顯神經學症狀，而經核
    磁共振檢查後呈現脊髓受損之情形（見審交易卷第31頁），
    由是已足認告訴人所受之脊髓損傷應與本次車禍有所關聯。
    況經函詢淡水馬偕紀念醫院創傷性脊髓損傷之成因，該院回
    函稱：「(三)、因車禍時，外力造成病人頸部急速前彎後仰
    的甩動，便可造成急性脊髓擠壓損傷。(四)、撞擊力道大小
    無客觀評斷，且如前所述，只要外力造成急速頸部似甩鞭動
    作，便可以造成損傷」等語，此有該院107 年9 月11日回函
    為證（見審交易卷第31頁），而證人即告訴人林詩萍於警詢
    中證稱：當時伊駕車直行在八德路上，對方突然從貨車停車
    格衝出與伊發生碰撞，車禍發生當時伊剛起步前方沒有車輛
    ，也沒有障礙物，但車禍碰撞發生前伊有煞車等語（見偵字
    卷第14頁），由此足見告訴人於車禍發生時受有煞車及車輛
    碰撞之外力影響，而佐以一般經驗法則，車輛在突然煞車又
    輔以外力碰撞下，駕駛者因突受外力而前後甩動頸部實屬合
    理且常見之情況。況告訴人於車禍後就診時出現神經性休克
    ，經施以椎間盤切除術後所出現之尿失禁或自主神經反射失
    調症狀又與神經脊髓損傷之後遺症相符，此有該院108 年1 
    月15日回函足資為證（見原審卷第193 頁），是告訴人所受
    之創傷性脊髓損傷應與本次車禍具有相當因果關係。
  ㈢辯護人雖以前詞為被告提出辯護，然查：
  1.按稱重傷者，謂下列傷害：毀敗或嚴重減損一耳或二耳之聽
    能；毀敗或嚴重減損一肢以上之機能；其他於身體或健康，
    有重大不治或難治之傷害，刑法第10條第4 項第2 、4 、6
    款定有明文。刑法第10條第4 項第4 款所稱毀敗或嚴重減損
    一肢以上之機能，係指肢體因傷害之結果完全喪失其效用或
    其效用嚴重減損者而言，初不以受傷時或治療中之狀況如何
    為標準，如經過相當之診治而能回復原狀，或雖不能回復原
    狀而僅祇減衰其效用者，仍不得謂為該款之重傷（最高法院
    101 年台上字第5143號判決意旨參照）。另按刑法於94年2 
    月2 日修正時，其第10條第4 項關於重傷之規定，增列「嚴
    重減損」視能、聽能、語能、味能、嗅能與一肢以上機能之
    情形，使嚴重減損機能與完全喪失效用之毀敗機能並列，均
    屬重傷態樣。而所謂嚴重減損，觀其修正之立法理由，既謂
    依修正前刑法第10條第4 項，視能、聽能等機能，須至完全
    喪失，始符合該規定之重傷要件，如僅減損甚或嚴重減損，
    並未完全喪失效用者，縱有不治或難治，因不符合該要件，
    且亦不能適用同條項第6 款規定，仍屬普通傷害，此與一般
    社會觀念已有所出入；且機能以外之身體或健康，倘有重大
    不治或難治之傷害，依同條項第6 款規定則認係重傷，二者
    寬嚴不一，殊欠合理；再者，普通傷害罪，依108年5月29日
    修正前刑法第277 條第1 項，最重法定刑為有期徒刑3 年；
    修正後最重法定刑則提高至有期徒刑5 年，而重傷罪，依刑
    法第278 條第1 項，其法定刑最重為有期徒刑12年，最輕為
    有期徒刑5 年，二罪刑罰輕重懸殊，就嚴重減損機能之情形
    仍論以普通傷害，亦嫌寬縱；故基於刑法保護人體機能之考
    量，並兼顧刑罰體系之平衡，自宜將嚴重減損機能納入重傷
    範圍等語。是舉凡對上開各項機能有重大影響，且不能治療
    或難於治療之情形，應認均構成重傷，以與各該機能以外關
    於身體或健康之普通傷害與重傷區分標準之寬嚴一致，並使
    傷害行為得各依其損害之輕重，罪當其罰，俾實現刑罰應報
    犯罪惡性之倫理性目的而發揮其維護社稷安全之功能。從而
    ，傷害雖屬不治或難治，如於上開機能無重大影響，仍非重
    傷。至機能減損之程度應達若干，始能認為係「嚴重減損」
    ，法無明文，自應依醫師之專業意見，參酌被害人治療回復
    狀況及一般社會觀念認定之（最高法院101 年度台上字第38
    33號判決、101 年台上字第6144號判決意旨參照）。
  2.本案告訴人所受急性脊髓損傷，肇因於快速前彎後仰頸部甩
    動，經治療後，仍遺留尿失禁（泌尿科確診）及自主神經反
    射失調之後遺症，有淡水馬偕紀念醫院108年6月28日函覆內
    容可稽（見本院卷第57頁）；參以淡水馬偕紀念醫院107 年
    9 月11日回說明「(三)、因車禍時，外力造成病人頸部急速
    前彎後仰的甩動，便可造成急性脊髓擠壓損傷。(四)、撞擊
    力道大小無客觀評斷，且如前所述，只要外力造成急速頸部
    似甩鞭動作，便可以造成損傷」，及告訴人所述車禍發生經
    過可知，本件告訴人駕車於行駛過程中，因突然煞車又輔以
    外力碰撞下，致使頭頸部產生甩動，而受有脊髓損傷之傷害
    一情，即可認定，是被告及其辯護人以依據本案碰撞之情形
    ，應不致產生如此重大之傷勢云云，自不足採。
  3.此外，告訴人所受神經性休克係指因交感神經衝動無法傳出
    ，使周邊血管擴張、心輸出量減少，而呈現神經休克狀態，
    患者容易出現低血壓、心跳過慢、中心靜脈壓下降、甚至於
    體溫過低情形，此與患者意識是否清晰無必然關聯，而依據
    淡水馬偕紀念醫院108 年1 月15日回函稱：「病人於107 年
    1 月10日18時36分至本院急診，根據病歷記載，立即量測生
    命徵象，發現有低血壓及雙上肢乏力現象…」等語（見原審
    卷第193 頁），足見告訴人確實於就診時出現神經性休克之
    低血壓症狀，更遑論告訴人之淡水馬偕紀念醫院出院病歷摘
    要單上合併症與併發症欄明確記載「Neurogenic shock（神
    經性休克）」（見審交易卷第48頁），是淡水馬偕紀念醫院
    之回函與病歷並無矛盾。另核磁共振檢查之造影劑，係於進
    行核磁共振時可選擇是否注射磁振造影對比劑，注射對比劑
    的目的是讓判讀醫師可知組織或病灶的血流灌注情形，有助
    於分辨病灶之本質，此外注射對比劑亦可使血管的影像更為
    清晰，但因注射對比劑亦有嚴重的過敏反應之風險，是於檢
    查時可選擇是否使用之。故告訴人病歷上所記載「核磁共振
    儀─無造影」、「核磁共振儀─無造影劑」等語（見審交易卷
    第43至44頁），該次核磁共振檢驗結果下方已明確記載「初
    步診斷：S14109A Unspecified injury at unspecified le
    vel of cervical spinal cord ,initial encounter 」（
    見審交易字卷第44頁），而淡水馬偕紀念醫院亦於107 年9 
    月11日回函中稱：「核磁共振亦呈現脊髓受損現象」等語（
    見原審卷第31頁），是告訴人於車禍後產生神經性休克症狀
    ，亦非無據。
  4.告訴人因本件交通事故受有創傷性脊髓損傷，經治療後雖四
    肢肌力恢復，但仍遺留有尿失禁及自主神經反射失調之後遺
    症等傷害，有淡水馬偕紀念醫院107 年9 月11日、107年10
    月22日、108年6月28日函、診斷證明書可佐（見偵字卷第27
    頁、審交易卷第31頁、原審卷第20頁、本院卷第57頁），洵
    堪認定。又本件經檢附告訴人馬偕紀念醫院就診病歷、臺北
    榮民總醫院就診病歷等件送請臺大醫院鑑定後，鑑定意見略
    為「自主反射性神經失調（簡稱AD）最常見於脊髓損傷患者
    ，尤其在第六胸髓（T6）以上之損傷容易發生。AD之嚴重程
    度與損傷情形以及患者自我照護能力有關。若患者能察覺AD
    之發作，進行預防措施，必要時使用藥物控制血壓，可降低
    發作頻率以及嚴重併發症發生之機會。然其根本原因在於脊
    髓損傷，目前標準醫療無法治癒此類患者。」、「雖然逼尿
    肌過動使膀胱內壓上升可引發AD，但兩者之間並無絕對因果
    關係。」、「AD之產生幾乎可以推定是來自於脊髓損傷。此
    次病歷並記錄尿失禁出現約一個月，於此之前並無尿失禁之
    記錄，依時序推論可能源於脊髓損傷。」、「生產導致的應
    力性尿失禁，經常由打噴嚏、咳嗽、腹部用力引發，主因尿
    道括約肌無力與骨盆底肌肉鬆弛所致；病人於馬偕門診紀錄
    之無感尿失禁則較常見於神經性膀胱患者，成因通常為逼尿
    肌過動或膀胱順應性不良，造成無預警的漏尿。」、「高位
    脊髓損傷患者常有逼尿肌過動（膀胱在儲尿期不自主收縮）
    造成急迫性尿失禁，..此等尿失禁症狀與自主反射神經失調
    各自皆為脊髓損傷常見之後遺症。」等情，有臺大醫院辦理
    司法機關委託鑑定案件意見表在卷可佐（見本院卷第144至1
    46頁），參以馬偕紀念醫院經檢查後，確認告訴人確有尿失
    禁及自主性神經反射失調情況，而與車禍後所產生神經性休
    克症狀相符，有淡水馬偕紀念醫院108年1月15日函可佐（見
    原審卷第193頁），此外告訴人受有膀胱神經肌肉功能障礙
    一情，有臺大醫院108年8月20日診斷證明書在卷可按（見本
    院卷第118頁），是告訴人因本件車禍所受創傷性脊髓損傷
    ，依現今醫療技術，即屬本身已有難治之傷害，雖自主性神
    經反射失調情況可透過使用藥物控制血壓，可降低發作頻率
    ，而非所謂難治之傷害，然所影響及於產生神經性膀胱造成
    之無感尿失禁，即屬難治之傷害至明，其身體健康所受傷害
    已該當刑法第10條第4項第6 款之重傷害無疑。辯護人為被
    告辯稱告訴人所受傷勢未達重傷之程度云云，尚無可採。
  5.至於辯護人雖以：告訴人於103年前往臺北榮民總醫院就診
    時，即經診斷患有其他功能性膀胱性疾病、尿道炎及其他尿
    失禁等疾病，是告訴人於97年間發生重大車禍後，早於103
    年間有尿失禁之情形，於105年至106年間亦均有接受治療，
    而非本次車禍所發生云云。然參以告訴人於97年12月7 日因
    車禍入臺北榮民總醫院治療之病歷（見原審卷第83至149 頁
    ），該次車禍告訴人所受傷最主要部位為臉部骨折、左眼球
    受損及肝臟受傷，其中雖有記載「Lincar fracture at L5 
    vertebral fracture under brace conservative manageme
    nt （脊髓L5部位線狀骨折）」，然經持續治療後，該受損
    部位亦已癒合，亦有告訴人於100 年8 月26日至該院脊椎外
    科就診之病歷內記載「X-ray ：L5 compression fx ,solid
     union」等語可佐（見原審卷第91、145 頁），而本案車禍
    告訴人所受傷之脊椎部位為位於頸椎之C3至C6部位，此有淡
    水馬偕紀念醫院手術紀錄為憑（見審交易卷第55至56頁），
    亦與告訴人97年間因車禍所受脊椎上開傷勢之部位為位於腰
    椎之L5部位顯有不同，況告訴人於97年車禍後持續回診治療
    ，依其病歷均未見有尿失禁及自主神經反射失調之症狀；參
    以前揭臺大醫院鑑定意見，係綜合告訴人馬偕紀念醫院就診
    病歷、臺北榮民總醫院就診病歷資料所為判斷，並已說明無
    感尿失禁與生產所導致的應力性尿失禁兩者差異，並依據各
    該病歷依時序推論可能源自於脊髓損傷，亦如前述。是告訴
    人於車禍後所出現脊椎損傷之症狀應係本件車禍後始發生，
    被告之辯護人所為前詞自非可採。
  6.又辯護人另以：淡水馬偕紀念醫院出具給法院之回函記載為
    重傷害，但出具給勞工保險局之勞工保險傷病診斷書卻記載
    排尿功能異常，需泌尿科持續追蹤，亦即尚未達到重傷害之
    程度，且馬偕紀念醫院鑑定時，告訴人並未就先前病況陳述
    。惟據前揭淡水馬偕紀念醫院歷次函覆所載，已足徵淡水馬
    偕紀念醫院就告訴人所遺留尿失禁之後遺症已達確診之程度
    ，且與臺大醫院108年8月20日診斷證明書所載告訴人所受傷
    勢內容大致相符（見本院卷第118頁）；而淡水馬偕紀念醫
    院、臺大醫院與本案告訴人僅屬醫病關係，自無須刻意偽造
    不實之病歷以圖利告訴人之必要；況前揭臺大醫院鑑定後，
    所認尿失禁及自主神經反射失調之症狀成因等節，亦係經檢
    視本院檢附馬偕紀念醫院就診病歷、臺北榮民總醫院就診病
    歷等件後所為判斷，而依據告訴人之病歷，其於107 年1 月
    22日、同年2 月1 日、同年5 月10日、同年5 月17日、同年
    5 月24日、同年5 月31日、同年6 月14日持續回診（見審交
    易卷第59至87頁），而回診過程中亦持續向治療醫師表示有
    頭昏、尿失禁、出力時漏尿之症狀，並於107 年5 月24日接
    受尿流速檢查、膀胱壓檢查（見審交易卷第73頁），自無辯
    護人所稱前開診斷因受告訴人並未就先前病況陳述而受影響
    ，且未進行尿液動力學檢查之情，是辯護人此部分所辯，自
    不足採信。
  ㈣按當事人、代理人、辯護人或輔佐人聲請調查之證據，法院
    認為不必要者，得以裁定駁回之。下列情形，應認為不必要
    ：二、與待證事實無重要關係者。三、待證事實已臻明瞭無
    再調查之必要者，刑事訴訟法第163 條之2 第1 項、第2 項
    第2 款、第3 款定有明文。被告上訴意旨雖稱：聲請向警察
    局調閱車禍光碟進行履勘，惟查被告及告訴人於警詢中就兩
    車車速、碰撞情形均已陳述明確。且被告於偵查時陳明行車
    紀錄器並未錄到車禍情況；告訴人則表示未安裝行車紀錄器
    等語（見偵卷第86、89頁），參以淡水馬偕紀念醫院亦已回
    函稱：只要外力造成急速頸部似甩鞭動作，便可以造成損傷
    等語，已如前述，是故此部分無再調查必要，附此敘明。
  ㈤綜上所述，被告之辯解，與事實不符尚難憑採。本案事證明
    確，被告犯行洵堪認定，應依法論科。
二、論罪科刑：
  ㈠按行為後法律有變更者，適用行為時之法律，但行為後之法
    律有利於行為人者，適用最有利之法律，刑法第2 條第1 項
    定有明文。被告行為後，刑法第284 條規定業於108 年5 月
    29日修正公布，修正前刑法第284 條第1 項規定：「因過失
    傷害人者，處6 月以下有期徒刑、拘役或500元以下罰金；
    致重傷者，處3年以下有期徒刑、拘役或500元以下罰金。」
    修正後刪除刑法第284 條第2 項業務過失傷害之處罰，即不
    再區分是否為業務過失，規定為：「因過失傷害人者，處1 
    年以下有期徒刑、拘役或10萬元以下罰金；致重傷者，處3 
    年以下有期徒刑、拘役或30萬元以下罰金。」經比較新舊法
    結果，修正後刑法第284 條後段規定並非較有利於被告，依
    刑法第2 條第1 項前段規定，應適用被告行為時即修正前刑
    法第284 條第1 項後段之規定。
  ㈡告訴人因本件車禍所受創傷性脊髓損傷，依現今醫療技術，
    即屬本身已有難治之傷害，所產生神經性膀胱造成之無感尿
    失禁，即屬難治之傷害至明，其身體健康所受傷害已該當刑
    法第10條第4項第6 款之重傷害無疑。是核被告所為，係犯1
    08 年5 月29日修正前刑法第284 條第1 項後段之過失致重
    傷害罪。再被告在肇事後，於犯罪未被任何有偵查犯罪職權
    之機關或公務員發覺前，不逃避接受裁判，且於警員據報前
    往現場處理時在場，並當場承認為肇事人，有臺北市政府警
    察局道路交通事故肇事人自首情形紀錄表1 紙在卷可據（見
    偵字卷第59頁），可認符合自首之要件，應依刑法第62條前
    段規定，減輕其刑。
參、駁回上訴之理由：
一、被告上訴否認告訴人所受之傷害為重傷害，且非本次車禍所
    造成，且原審未就車禍光碟進行調查等語，為無理由，已如
    上述。至檢察官雖依告訴人請求提起上訴，主張原審未就被
    告所駕駛車輛為執行業務及未審酌被告犯後態度，所為量刑
    不當等語，惟查：
  ㈠車牌號碼000-0000號自用小客貨車固係登記於福多星電器有
    限公司所有，然該公司負責人為被告之母，所經營項目則為
    電碗、電鍋、燉鍋、電烤爐、電湯鍋等家電產品之加工製造
    買賣及進出口業務；有關電熱器、電子零件之製造買賣及進
    出口業務等營業項目，而被告案發時則為聖約翰科技大學研
    究所學生，有行車執照影本、公司變更登記表影本、戶籍謄
    本影本、學生證影本等件附卷可佐（見本院卷第60至64頁）
    ，則被告駕駛登記於其母親擔任負責人之公司車輛，尚難認
    係受福多星電器有限公司僱用所為，參以被告所駕駛車輛為
    旅行式車輛，載貨功能有限，外觀亦與傳統載貨使用車輛不
    同，且於警詢時已明確陳稱係至「原價屋」拿東西，有道路
    交通事故談話紀錄表、前開行車執照影本、車輛照片可佐（
    見偵卷第32、49頁），顯見非載送電器等營業項目所為，自
    難僅因被告行經地點為八德路光華商場附近，所停放車輛位
    置為貨車裝卸專用區，遽認即屬執行業務行為。
  ㈡按量刑輕重係屬事實審法院得自由裁量之職權，並應受比例
    原則等法則之拘束，非可恣意為之，致礙其公平正義之維護
    ，量刑時苟已斟酌刑法第57條各款所列情狀，而未逾越法定
    刑度，如無偏執一端，致有明顯失出失入之恣意情形，上級
    審法院即不得單就量刑部分遽指為不當或違法。被告駕車疏
    未注意注意起駛前應注意前後左右有無車輛，並應禮讓行進
    中之車輛優先通行，因而肇事，造成告訴人傷勢嚴重，於刑
    事責任殊值非難，然有關民事賠償責任，因告訴人之傷勢非
    微，是其請求損害賠償金額甚鉅，被告於本案肇事後坦承疏
    誤，並提出和解方案，且已實際給付新臺幣（下同）40萬元
    ，有匯出匯款條可佐（見本院卷第36頁），原審雖就此部分
    誤繕為已先行給付，然依被告事後履行情形，亦見被告縱未
    能達成和解，仍願先行給付部分之賠償款項之犯後態度，是
    就原審量刑考量因子並無影響，而本件賠償金額尚有就告訴
    人損害程度、範圍等，依舉證責任分配原則核實計算之必要
    ，此屬民事責任範疇，要非得以被告未能與告訴人達成和解
    ，指為態度不佳。
二、從而，原審以被告罪證明確，因予適用修正前刑法第284 條
    第1 項後段、第62條前段、第41條第1項前段，刑法施行法
    第1之1條第1項、第2項前段，並審酌被告駕駛自用小客車有
    於起步時未禮讓行進中之車輛，致告訴人受有上開重傷害，
    迄未與告訴人達成和解，所為實屬不該，惟考量被告已賠償
    告訴人40萬元，且前無刑事犯罪前科、素行良好，兼衡被告
    之碩士肄業之智識程度、目前收入約3 萬元，無須扶養之對
    象等一切情狀，量處有期徒刑2月，並諭知易科罰金之折算
    標準。經核原審認事用法，均無違誤，量刑亦稱妥適，應予
    維持。檢察官上訴主張原審未就被告所駕駛車輛為執行業務
    及未審酌被告犯後態度從重量刑，以及被告上訴否認告訴人
    所受之傷害為重傷害，且非本次車禍所造成等節，經核均無
    理由，皆應予駁回。至於原審雖未及比較刑法第284條新舊
    法之修正，然於法律適用之結果（即行為時法律），並無不
    同，且於判決結果均不生影響，尚不構成撤銷之原因，附此
    敘明。
據上論斷，應依刑事訴訟法第368條，判決如主文。
本案經檢察官林俊廷提起公訴，檢察官陳思荔提起上訴，檢察官
陳孟黎到庭執行職務。     
中　　華　　民　　國　　109 　年　　3 　　月　　12　　日
                  刑事第十三庭審判長法  官  王國棟
                                    法  官  曹馨方
                                    法  官　呂煜仁
以上正本證明與原本無異。
不得上訴。
                                    書記官　林廷佳
中　　華　　民　　國　　109 　年　　3 　　月　　12　　日
附錄：本案論罪科刑法條全文
修正前中華民國刑法第284條
因過失傷害人者，處 6 月以下有期徒刑、拘役或 5 百元以下罰
金，致重傷者，處 1 年以下有期徒刑、拘役或 5 百元以下罰金
。
從事業務之人，因業務上之過失傷害人者，處 1 年以下有期徒
刑、拘役或 1 千元以下罰金，致重傷者，處 3 年以下有期徒刑
、拘役或 2 千元以下罰金。